臺灣高等法院刑事判決
109年度上訴字第1258號
上  訴  人  
即  被  告  陳秋豐



選任辯護人  林達傑律師(法扶律師)                                      
上列上訴人即被告因違反槍砲彈藥刀械管制條例案件，不服臺灣
基隆地方法院108 年度訴字第570 號，中華民國108 年12月31日
第一審判決（起訴案號：臺灣基隆地方檢察署108 年度偵字第39
94號），暨移送併辦（臺灣基隆地方檢察署108 年度偵字第2219
號），提起上訴，本院判決如下：
    主  文
原判決撤銷。
甲○○未經許可，寄藏可發射子彈具有殺傷力之改造手槍，累犯
，處有期徒刑貳年，併科罰金新臺幣參萬元，罰金如易服勞役，
以新臺幣壹仟元折算壹日。扣案之改造手槍壹支（含彈匣壹個，
槍枝管制編號：○○○○○○○○○○號）及米黃色格子手提包
壹個沒收。
    事  實
一、甲○○明知具有殺傷力之槍枝及子彈，係屬槍砲彈藥刀械管
　　制條例所列管之物品，未經中央主管機關許可，不得寄藏，
　　竟未經許可，基於寄藏可發射子彈具殺傷力之槍枝及具殺傷
　　力子彈之犯意，於民國107 年5 月1 日至同年6 月11日間某
　　日晚間7 時30分許，由不知情之友人馮及夫駕駛3L-2359 號
　　自小客車，搭載甲○○、綽號「大洲」之巫運錦（另案經檢
　　察官起訴），至新北市新莊區某處，巫運錦單獨下車後自不
　　詳真實姓名之成年人處取得仿半自動手槍製造之槍枝，換裝
　　土造金屬槍管而成之改造手槍壹枝（槍枝管制編號：000000
　　0000號，含彈匣1 個），具殺傷力由金屬彈殼組合直徑約8.
　　9mm 金屬彈頭而成之非制式子彈1 顆，及不具殺傷力之非制
　　式子彈12顆，並以米黃色格子狀手提包1 個包裝。嗣巫運錦
　　為避免遭警查緝，於同日晚間10時許，車行至基隆市德安路
    某電器行門口，將上開槍彈交由甲○○保管。甲○○應允後，未
    經許可，將上開改造手槍及子彈藏放在與其兄陳昭宏
　　（業經檢察官不起訴處分）共同居住之基隆市○○區○○路
　　000 巷0 弄00號3 樓住處客廳沙發夾層中。嗣於同年11月7
　　日下午5 時10分許，經警持臺灣基隆地方法院（下稱基隆地
    院）核發之107 年度聲搜字第000508號搜索票前往上址住處
　　實施搜索，在該處客廳沙發內夾層內扣得前開米黃色格子狀
　　手提包1 個，內有上揭槍、彈而查悉上情。 
二、案經臺灣基隆地方檢察署檢察官自動簽分偵查起訴，及同署
    檢察官移送本院併辦。
    理  由
壹、證據能力部分：
一、按被告以外之人於審判外之陳述，雖不符前4 條（刑事訴訟
　　法第159 條之1 至第159 條之4 ）之規定，而經當事人於審
　　判程序同意作為證據，法院審酌該言詞陳述或書面陳述作成
　　時之情況，認為適當者，亦得為證據；當事人、代理人或辯
　　護人於法院調查證據時，知有第159 條第1 項不得為證據之
　　情形，而未於言詞辯論終結前聲明異議者，視為有前項之同
　　意，刑事訴訟法第159 條之5 第1 項、第2 項分別定有明文
　　。立法意旨在於傳聞證據未經當事人之反對詰問予以核實，
　　原則上先予排除，惟若當事人已放棄反對詰問權，於審判程
　　序中表明同意該等傳聞證據可作為證據，或於言詞辯論終結
　　前未聲明異議，基於尊重當事人對傳聞證據之處分權，及證
　　據資料愈豐富，愈有助於真實發見之理念，且強化言詞辯論
　　主義，使訴訟程序得以順暢進行，上開傳聞證據亦均具有證
　　據能力。本判決所引被告以外之人於審判外之供述證據，因
　　檢察官、被告及其辯護人於本院審理時，對於該等證據均稱
　　沒有意見而未爭執證據能力，且迄至言詞辯論終結前均未聲
　　明異議，本院審酌上開供述證據資料製作時之情況，並無違
　　法不當及證明力明顯過低之瑕疵，認以之作為證據應屬適當
　　，復經本院依法踐行調查證據之程序，揆諸前開規定，本院
　　認該等證據均有證據能力。
二、另本判決所援引之非供述證據，檢察官、被告及其辯護人於
　　本院審理時，對於該等證據均未爭執證據能力，且無證據證
　　明係公務員違背法定程序所取得，亦無顯有不可信或不得作
　　為證據之情形，復經本院依法踐行調查證據之程序，自均具
    證據能力。
貳、實體部分：
一、訊據上訴人即被告甲○○對於上開時地，受託寄藏可發射子
　　彈具殺傷力改造手槍、子彈之犯罪事實，於偵查、原審及本
　　院審理中均坦承不諱，核與證人陳昭宏、馮及夫證述之情節
　　相符，並有甲○○、馮及夫手機雙向通聯查詢紀錄在卷可稽，
    並有改造手槍1 枝（槍枝管制編號：0000000000號，含
　　彈匣1 個）、非製式子彈1 顆及米黃色格子手提包1 個扣案
　　可供佐證。又上開扣案物品經送內政部警政署刑事警察局以
　　檢視法、性能檢驗法、試射法鑑驗，鑑定結果如下：①送鑑
　　手槍1 枝，認係改造手槍，由仿半自動手槍製造之槍枝，換
　　裝土造金屬槍管而成，擊發功能正常，可供擊發適用子彈使
　　用，認具殺傷力；②送鑑子彈13顆，認均係非制式子彈，由
　　金屬彈殼組合直徑約8. 9mm金屬彈頭而成，其中1 顆試射，
　　可擊發，認具殺傷力，1 顆，雖可擊發，惟發射動力不足，
　　認不具殺傷力，另11顆均無法擊發，認均不具殺傷力，有內
　　政部警政署刑事警察局108 年2 月21日刑鑑字第0000000000
　　號鑑定書、108 年11月25日刑鑑字第1088005262號函各1 紙
　　附卷可按（見偵6315號卷第257-262 頁、原審卷第97頁）。
　　綜合上開事證，足認被告之任意性自白與事實相符，堪予採
　　信。本案事證明確，被告受託寄藏可發射子彈具殺傷力之改
    造手槍、具殺傷力子彈之犯行洵堪認定，應依法論科。 
二、論罪；
　　被告行為後，槍砲彈藥刀械管制條例於109 年6 月10日經修
　　正公布，將原屬第8 條第4 項所列寄藏非制式可發射子彈具
　　殺傷力改造手槍，改列為同條例第7 條第4 項之非制式手槍
　　罪管制，並提高其適用之刑度，則修正後之規定非有利於被
　　告，依刑法第2 條第1項前段自應適用修正前槍砲彈藥刀械
　　管制條例第8 條第4 項之規定。故核被告所為，係犯俢正前
    槍砲彈藥刀械管制條例第8 條第4 項之非法寄藏可發射子彈
　　具殺傷力之改造槍枝罪、第12條第4 項非法寄藏子彈罪。又
　　槍砲彈藥刀械管制條例第8條第4項之罪，係將「持有」與「
　　寄藏」為分別之處罰規定，單純之「持有」固不包括「寄藏
　　」，但「寄藏」之受人委託代為保管，其保管之本身所為之
　　「持有」，既係「寄藏」之當然結果，法律上自宜僅就「寄
　　藏」行為為包括之評價，不應另就「持有」予以論罪。而被
　　告以一行為同時寄藏上開改造槍枝及子彈，觸犯非法寄藏可
    發射子彈具殺傷力之槍枝罪及非法寄藏子彈罪2 罪，為想像
    競合犯，應依刑法第55條規定，從一重之非法寄藏可發射子
　　彈具殺傷力之槍枝罪處斷。另檢察官因內政部警政署刑事警
　　察局鑑驗扣案13顆非制式子彈中之4 顆，認無法擊發，而誤
　　認扣案未經檢驗之9 顆子彈亦不具殺傷力，嗣經原審函請內
　　政部警政署刑事警察局就其餘9 顆子彈全部試射檢驗結果，
　　其中1 顆具有殺傷力，業認定如前，是被告尚涉犯槍砲彈藥
　　刀械管制條例第12條第4 項之非法寄藏子彈罪，此部分犯行
　　雖未經檢察官起訴，但與起訴之槍砲彈藥刀械管制條例第8
　　條第4 項非法寄藏可發射子彈具殺傷力之槍枝罪，為想像競
　　合犯關係，屬裁判上一罪，為起訴效力所及，本院應併予審
　　理。至臺灣基隆地方檢察署108 年度偵字第2219號移送併辦
　　案件，與本件起訴案件之被告、犯罪事實均相同，為同一案
　　件，本院併與審判，附此敘明。　　
三、刑之加重、減輕；
　㈠被告前因妨害性自主、恐嚇等案件，經臺灣高等法院高雄分
    院以102 年度侵上訴字第30號判決分別判處有期徒刑4 年2 
    月、4 月確定；復因詐欺案件，經基隆地院以103 年度易字
    第16號判決判處有期徒刑6 月確定；上開2 罪經基隆地院以
    103 年度聲字第811 號合併定應執行有期徒刑4 年10月確定
    ，於106 年1 月27日縮短刑期執行完畢，有本院被告前案
　　紀錄表在卷可佐，其於有期徒刑執行完畢後5 年內，故意再
    犯本件有期徒刑以上之罪，合於累犯之規定，爰參考司法院
　　釋字第775 號解釋之意旨，認被告前案罪質雖與本案所犯不
　　同，然因其前犯均為故意犯罪，且刑期不短，本期被告入監
　　服刑受教化後，應不會故意再犯罪，詎其於前甫執行完畢後
　　1 年餘，即再犯本件危及社會安全甚高之案件，因認其未經
　　由刑罰之執行改正其行為，對刑罰反應力薄弱，有依刑法累
　　犯規定加重其刑，以為矯正之必要，爰依刑法第47條第1 項
    加重其刑。
  ㈡槍砲彈藥刀械管制條例第18條第4 項前段規定「犯本條例之
　  罪，於偵查或審判中自白，並供述全部槍砲、彈藥、刀械之
　　來源及去向，因而查獲或因而防止重大危害治安事件之發生
　　者，減輕或免除其刑。」依其犯罪型態，兼有來源及去向者
 　 ，固應供述全部之來源及去向，始符合上開規定。但其犯罪
 　 行為，僅有來源而無去向，或僅有去向而無來源者，實務見
　　解認為祇要供述全部來源，或全部去向，因而查獲或因而防
　　止重大危害治安事件之發生時，即符合減輕或免除其刑之規
　　定，並非謂該犯罪行為，必須兼有來源及去向，始有該條項
　　之適用。否則情節較重者（兼有來源及去向），合於減免之
　　規定，情節較輕者（僅有來源而無去向，或僅有去向而無來
　　源），反而不合於減免之規定，豈不造成輕重失衡（最高法
　　院103 年度第2 次刑事庭會議決議意旨參照）。本件被告於
 　 偵審中自白寄藏系爭槍彈，並指稱槍彈來源為綽號「大洲」
　　之巫運錦，經基隆市警察局查獲移送偵辦，於本院審理期間
　　為臺灣基隆地方檢察署檢察官以108 年度偵字第2219號提起
　　公訴，有上開偵查卷宗可證，被告已合於該條項所定供述全
    部槍、彈來源，因而查獲之情形，自應予以減刑，並依先加
    後減之例加減之。　　 
  ㈢按刑法第59條之酌量減輕其刑，必於犯罪之情狀可憫恕時，
　　始得為之，至情節輕微僅可為法定刑內從輕科刑之標準，不
　　得據為酌量減輕之理由。又該條規定必須犯罪另有特殊之原
　　因與環境等，在客觀上足以引起一般同情，認為即予宣告法
　　定最低度刑期猶嫌過重者，始有其適用。查被告持有本案槍
　　彈期間雖不長，然所為對社會治安危害甚鉅，是本院認依被
　　告之犯罪情狀，在客觀上尚不足以引起一般人同情，亦無宣
　　告法定最低刑度仍嫌過重之情形，尚不得依刑法第59條規定
　　酌減其刑。
四、原審調查後，認被告寄藏槍枝、子彈之犯行事證明確，予以
　　論罪科刑，固非無見。惟查：㈠被告係自綽號「大洲」之巫
　　運錦處受託寄藏系爭槍彈，原判決認係自不詳姓名友人處受
　　託寄藏，認定事實有誤；㈡被告於偵審中均自白，供出槍彈
　　來源為巫運錦，並因而查獲，業如前述。原審未及審酌上情
　　予以減刑，亦有未洽。被告以其所涉情節不應依累犯加重其
　　刑，且本件應有刑法第59條酌減其刑規定之適用云云，指摘
　　原判決不當。惟本件被告符合累犯加重之要件，且所涉之犯
　　行無情輕法重，堪予憫恕之情形，已如前述，被告執此上訴
　　指摘原判決不當，並無理由。然原判決仍有上開認定事實錯
　　誤，且未及審酌被告在偵審中自白並供出槍彈來源因而查獲
　　之減刑事由，仍有可議之處，應由本院撤銷原判決，另審酌
　　被告持有具殺傷力之改造手槍及非制式子彈，對社會治安造
　　成威脅，持有之槍枝數量僅1 支、子彈亦僅1 顆，危害社會
　　治安尚非至重，兼衡其犯罪之動機、目的、品行、智識程度
　　（國中畢業）、生活狀況（業工、家境貧寒）及犯罪後坦承
　　犯行之態度等一切情狀，量處如主文第2 項所示之刑，並就
　　罰金刑部分，諭知易服勞役之折算標準，以示懲儆。又扣案
　　之改造手槍1 支（含彈匣1 個，槍枝管制編號：0000000000
　　）具殺傷力，係違禁物，應依刑法第38條第1 項規定宣告沒
　　收。扣案米黃色手提包1 個，屬供包裝具殺傷力槍彈所用之
　　物，雖非被告所有，然因被告持有本案具有殺傷力之槍彈，
　　在被告實力支配之下，認應依刑法第38條第2 項規定在本案
　　予以宣告沒收。至已擊發之非制式子彈1 顆，已不再具有殺
　　傷力，喪失子彈之效能，另扣案不具殺傷力子彈12顆，同不
　　具子彈效能，均不屬違禁物之性質，爰均不予宣告沒收，附
　　此敘明。
據上論斷，應依刑事訴訟法第369 條第1 項前段、第364 條、第
299 條第1 項前段，修正前槍砲彈藥刀械管制條例第8 條第4 項
、第12條第4 項、第18條第4 項，刑法第11條前段、第2條第1項
前段、第55條、第47條第1 項、第42條第3 項、第38條第1 項、
第2 項，判決如主文。　
本案經檢察官高永棟偵查起訴，檢察官謝宗甫到庭執行職務。
中　　華　　民　　國　　109 　年　　6 　　月　　30　　日
                  刑事第十七庭  審判長法　官  鄭水銓
                                      法　官  黃雅芬
                                      法　官  鍾雅蘭
以上正本證明與原本無異。
如不服本判決，應於收受送達後20日內向本院提出上訴書狀，其
未敘述上訴之理由者並得於提起上訴後20日內向本院補提理由書
（均須按他造當事人之人數附繕本）「切勿逕送上級法院」。
                                      書記官  駱麗君
中　　華　　民　　國　　109 　年　　6 　　月　　30　　日
附錄：本案論罪科刑法條全文　　　　　　　　　　　　　　
修正前槍砲彈藥刀械管制條例第8 條   
未經許可，製造、販賣或運輸鋼筆槍、瓦斯槍、麻醉槍、獵槍、
空氣槍或第4 條第1 項第1 款所定其他可發射金屬或子彈具有殺
傷力之各式槍砲者，處無期徒刑或5 年以上有期徒刑，併科新臺
幣1000萬元以下罰金。
未經許可，轉讓、出租或出借前項所列槍枝者，處5 年以上有期
徒刑，併科新臺幣1000萬元以下罰金。
意圖供自己或他人犯罪之用，而犯前2 項之罪者，處無期徒刑或
7 年以上有期徒刑，併科新臺幣1000萬元以下罰金。
未經許可，持有、寄藏或意圖販賣而陳列第1 項所列槍枝者，處
3 年以上10年以下有期徒刑，併科新臺幣700 萬元以下罰金。
第1 項至第3 項之未遂犯罰之。
犯第1 項、第2 項或第4 項有關空氣槍之罪，其情節輕微者，得
減輕其刑。